臺灣臺南地方法院民事判決
110年度再易字第30號
再審原告    蘇家姍  



再審被告    王淑貞  
上列當事人間請求侵權行為損害賠償事件，再審原告對於本院民
國110年9月10日109年度簡上字第307號確定判決提起再審之訴，
本院判決如下：
    主  文
 再審原告之訴駁回。
 再審訴訟費用由再審原告負擔。
    理  由
一、按再審之訴，應於30日之不變期間內提起；前項期間，自判
    決確定時起算，判決於送達前確定者，自送達時起算，民事
    訴訟法第500條第1項、第2項前段分別定有明文。查本院109
    年度南簡字第1251號、109年度簡上字第307號請求侵權行為
    損害賠償事件確定判決（下稱原確定判決），不得上訴第三
    審，應於民國110年9月10日第二審判決時即告確定，並於11
    0年10月12日送達再審原告等情，有上開判決及送達證書〔10
    9年度簡上字第307號卷(下稱簡上卷)第125至127頁〕在卷可
    稽。嗣再審原告於「110年11月10日」提起本件再審之訴（
    參本院110年度補字第919號卷第15頁民事再審之訴狀收狀戳
    章），尚未逾上開法條規定之30日法定不變期間，程序應屬
    適法，合先敘明。
二、再審原告提起本件再審之訴理由略以：
　㈠刑事審判權與民事審判權雖隸屬不同審判權之法院，但本件
    為同一傷害(侵害權利)事件，同一原告與被告，同樣訴訟繫
    屬於同一地域、同一地院，法院未若行政機關建置相關指定
    陳明代收送達地址之相關電腦系統風險，肇致書記官受再審
    被告蒙騙將原審開庭通知書送達至再審原告戶籍地之錯誤，
    此等不利益不應歸屬再審原告承擔。又再審原告前於刑事案
    件偵訊時，已向檢察官陳明其戶籍地無人可受領司法文書，
    並以書面指定代收送達處所與代收送達人，且再審被告於民
    事庭審理程序中係以刑事判決做為侵權行為、損害賠償及請
    求精神慰撫金之證據資料，原審自可輕鬆依職權調閱刑事卷
    宗，知悉再審原告已於刑事庭陳明指定訴訟送達代收處所為
    就業機關地址之事實，而再審被告提起民事訴訟時，刑事仍
    在上訴程序中，再審原告具備信賴利益，可以信賴同一法院
    就刑事與民事相牽連之案件，定會依據再審原告指定送達代
    收處及代收人為送達，原審法院未依職權調閱刑事案件卷宗
    查知上情，逕將開庭通知書寄存送達再審原告之戶籍地，已
    欠缺訴訟照料義務，導致再審原告於第一審言詞辯論期日未
    受合法通知，沒有答辯或舉證之機會，受有一造辯論判決之
    不利益，侵害民事程序之審級利益，是原審法院之送達並不
    合法，原審一造辯論判決為違法判決。
　㈡原確定判決忽略再審原告之眼睛係因瓦斯氣爆受傷，非單純
    乾眼症或僅略感不適，且再審被告之職務無權調整燈管，內
    部規定亦不准其調整燈管，卻恣意扭開再審原告座位上頭燈
    管，使再審原告無法睜眼工作，經勸阻不聽，已對再審原告
    構成現在不法之侵害，再審原告阻止再審被告調整燈管傷害
    其眼睛，將再審被告拉扯下板凳，依法得主張正當防衛，並
    為唯一有效手段。
　㈢再審原告拉扯行為的影響力於再審被告站穩後已經終止，再
    審被告右前臂非於再審原告拉扯其衣服下板凳時受傷，且損
    害之發生與擴大，完全是再審被告自己行為所致，為損害之
    共同原因，故無論再審原告故意、過失或無過失行為，均應
    有民法第217條第1項規定之適用。又再審原告受再審被告誘
    騙而晚5天驗傷，108年11年30日僅至徐老師整復所做傳統推
    拿治療，12月5日才至健保醫院驗傷，刑事案件檢察官依此
    不起訴再審被告之侵權行為，然徐老師整復所之診斷書可以
    證明再審原告受傷屬實，再審原告受再審被告強力拉扯旋轉
    位移，並多次直拳擊中胸口、脖子，原確定判決不認定再審
    被告蓄意攻擊再審原告成傷之「與有過失」侵權行為，顯失
    公允。
　㈣原確定判決係根據刑事上訴判決及檢察官訊問筆錄形成心證
    ，然刑事判決係使用毫無根據之臆測，完全違反證據法則與
    經驗法則，採為心證者皆為不具備證據能力之傳聞證據，並
    稱再審被告傷勢結果非再審原告之傷害所致，再審原告於刑
    事上訴程序，皆依法書面聲明異議在案，卻仍違法以刑事訴
    訟法第159之5規定之概括同意做成違法判決，此一錯誤判決
    ，民事確定判決竟然無視並承襲做為心證，顯見原確定判決
    應屬違法，並漏未審酌再審原告於刑事案件提起再審(本院1
    10年度聲簡再字第9號，110年6月29日裁定駁回本件再審原
    告刑事再審之聲請)時提出之新證據(如附表一所示，附表二
    為再審原告提起刑事再審時認為刑事確定判決漏未審酌之證
    據，參本院110年度聲簡再字第9號裁定附表一、二)，僅依
    刑事案件上訴審判決(本院109年度簡上字第244號刑事判決)
    所認定事實及證據，為不利於再審原告之判決，應有民事訴
    訟法第496條第1項第13款規定之再審事由。此外，原確定判
    決未審酌再審被告手臂受傷，再審被告自己亦有過失，及酌
    定精神慰撫金時未考量再審原告實際經濟能力劣於再審被告
    等因素，顯失公允，難以信服。為此，爰依法提起本件再審
    之訴等語。
　㈤並聲明：
　1.原確定判決廢棄。
　2.再審被告於第一審之訴駁回。
　3.再審原告支出之損害賠償金及相關執行費用、利息，再審被
    告應加計利息返還。
三、本件再審原告固以前揭理由，主張原確定判決有民事訴訟法
    第496條第1項第13款規定之再審事由，並請求廢棄原確定判
    決云云。惟查：
　㈠按當事人發現未經斟酌之證物或得使用該證物者。但以如經
    斟酌可受較有利益之裁判者為限，得以再審之訴對於確定終
    局判決聲明不服。但當事人已依上訴主張其事由或知其事由
    而不為主張者，不在此限，民事訴訟法第496條第1項第13款
    定有明文。次按民事訴訟法第492條第1項第11款(即現行法
    第496條第1項第13款)所謂當事人發見未經斟酌之證物或得
    使用該證物，係指在前訴訟程序不知有該證物，現始知之，
    或雖知有此而不能使用，現始得使用者而言(最高法院32年
    上字第1247號判例意旨參照)。準此，確定判決之當事人如
    依民事訴訟法第496條第1項第13款規定之事由聲明不服，須
    於前訴訟程序不知該證物，或雖然知有該證物而不能使用，
    且提出經斟酌後可受較有利益裁判之情形者，方得以該事由
    予以再審，如該證物於前訴訟程序已然存在，並已知悉及可
    使用，卻遲未提出及主張，即難謂符合上開規定，自不得對
    於確定終局判決聲明不服。
　㈡查再審原告爭執其於刑事案件偵訊時已陳明其戶籍地無人可
    受領司法文書，並以書面指定代收送達處所與代收送達人，
    原審法院未依職權調閱刑事案件卷宗查知上情，逕將開庭通
    知書寄存送達於再審原告之戶籍地，已欠缺訴訟照料義務，
    並損及其審級利益乙節，此業經原確定判決於理由程序部分
    ，詳細說明再審原告於刑事偵審程序陳明之送達處所，並非
    當然適用於民事訴訟法院，再審原告既未向原審法院陳明以
    其就業處所收受送達，原審向其戶籍地址送達開庭通知，應
    為合法等語予以論斷，顯見再審原告於民事案件提起上訴時
    ，已就原審送達是否適法一事予以主張，原確定判決並就再
    審原告上開爭執予以審酌，依民事訴訟法第496條第1項但書
    規定，即不得以此為由而提起再審，且此屬程序事項，亦非
    民事訴訟法第496條第1項第13款規定之事由，是再審原告以
    原審送達不合法而提起再審，即屬無稽，並無可採。
　㈢再查，再審原告提出之e世代眼科診所診斷證明書、國立成功
    大學醫學院附設醫院病歷資料、同事歐陽靜雯110年4月21日
    、政風室吳秉恩股長110年5月4日分別出具之證明書、與訴
    外人林芊妤(芊芊)之LINE對話紀錄、109年7月17日、7月30
    日之臺南市北區調解委員會調解筆錄及臺南虎尾郵局存證號
    碼260號存證信函等件，應於提起民事上訴時均已提出(109
    年12月15日民事上訴理由書、110年5月20日民事上訴聲請調
    查證據狀已檢附上開證據資料)，顯非於前訴訟程序不知有
    該證物，現始知悉而提出之情形，且依診斷證明書及病歷資
    料內容可知，再審原告眼睛灼傷係發生於「91年3月間」，
    就其灼傷之情形及復原結果，理當詳知而得於前訴訟程序中
    隨時主張之，並非知有此情而不能使用，遲於判決確定後始
    得使用之情形；另歐陽靜雯、吳秉恩出具之證明書，依其內
    容可知，歐陽靜雯於事件發生時並未在場，吳秉恩亦於事件
    發生「後」到場，足認其2人對於事件發生過程並未親自見
    聞，其餘LINE對話紀錄、調解筆錄，均為事件發生後所為之
    對話及紀錄資料，亦無從釐清本件衝突事實發生之原因，難
    認可為再審原告有利之認定，再審原告提出上開證據請求再
    審，於法即有未合。
　㈣復查，再審原告提出委由律師函詢臺南醫院有關其罹患沾粘
    性間關節囊炎、冰凍肩(俗稱五十肩)及肌腱斷裂，可否正常
    運作等情，臺南醫院依其詢問函覆謂：「貴所來文有關冰凍
    肩之定義及典型症狀描述正確，自然週期因人而異。冰凍肩
    難以自行造成，且不一定需要復健才可痊癒。」等語，可知
    其僅回應律師函文中關於冰凍肩之「定義」及「典型症狀描
    述」正確、自然週期因人而異等內容，並未具體指出再審原
    告罹患之上開病症有無可能出手將再審被告拉扯下板凳，或
    無法進行抓拉動作之情形，且再審原告所稱其罹患之「左肩
    沾粘連性囊炎併左手無力」之症狀，觀諸其民事上訴理由書
    中檢附之衛生福利部臺南醫院病歷及診斷證明書，係於109
    年8、9月間至該院骨科門診並檢查得知，此距兩造間衝突發
    生日(108年11月29日)已然多時，實難依此反推逕為再審原
    告有利之認定，故再審原告提出之上開證據，尚不足採為再
    審之理由。
　㈤末查，再審原告提出之108年11月28日電子信件內容、財政部
    南區國稅局109年12月2日、110年4月26日函文等，觀其內容
    均與燈管調整明暗有關，國稅局於函中亦表示再審被告調整
    燈管明暗應無違反其職務範圍一語明確，可見上開證據資料
    與判斷再審原告出手將再審被告拉扯下板凳、抓其右前臂，
    致再審被告受傷之事實並無相關，且調整燈管明暗乃屬工作
    場所之行政事務事項，並不構成現行不法之侵害，再審原告
    自不得以此為據，主張出手傷害再審被告為其正當防衛之理
    由。另再審原告所提之「徐老師傳統整復推拿所損傷整復證
    明書」，其中損傷部位欄位係依再審原告之主訴予以記載，
    且該整復證明書並非正式經由醫師診治出具之診斷證明書，
    難以該整復證明書認定有再審原告所稱於事件發生時，遭受
    再審被告攻擊而受傷之事實。至於其餘再審原告提出之刑事
    案件監視畫面慢速錄影、準備程序筆錄、刑事補充理由及勘
    驗筆錄書面答辯狀、刑事偵訊筆錄、聲請簡易判決處刑書及
    刑事判決等，係屬再審原告於刑事案件所提出之書面資料及
    司法機關偵審終結後依職權製作之公文書，皆非屬證物性質
    ，無所謂前訴訟程序不知有該證物，現始知之，或雖知有此
    而不能使用，現始得使用之情形，亦不符合民事訴訟法第49
    6條第1項第13款規定之再審事由。　　　　
四、綜上所述，原確定判決並無再審原告所主張民事訴訟法第49
    6條第1項第13款規定之再審事由，提出之證物亦無法使其受
    較有利益之裁判，再審原告提起本件再審之訴，顯然無理由
    ，依民事訴訟法第502條第2項「再審之訴顯無理由者，得不
    經言詞辯論，以判決駁回之。」規定，爰不經言詞辯論，逕
    以判決駁回之。
五、據上論結，本件再審之訴顯無理由，依民事訴訟法第502條
    第2項、第78條，判決如主文。
中　　華　　民　　國　　111 　年　　1 　　月　　13　　日
            民事第三庭  審判長法  官  黃聖涵
　　　　                      法  官  羅郁棣
　　　　　　　　　　　　　　　法  官  林勳煜
上列正本證明與原本無異。　　　　　　　　　　　　　　　　
不得上訴。
中　　華　　民　　國　　111 　年　　1 　　月　　13　　日
　　　　　　　　　　　　　　　書記官  朱烈稽


【附表一】再審原告主張之新證據(刑事再審程序提出)
編號 證據名稱  １ 同事歐陽靜雯110年4月21日書面證明書1份。  ２ 財政部南區國稅局政風室吳秉恩股長之書面證言1份。  ３ 徐老師傳統整復推拿所108年11月30日治療之證明書1份。  ４ 財政部南區國稅局110年4月26日南區國稅人字第1101003104號書函1份。  ５ e世代眼科訴訟用【眼睛灼傷】畏光之診斷證明書1份。  ６ 國立成功大學醫學院附設醫院病歷0份。  ７ 衛生福利部台南醫院110年5月5日南醫社字第1100001066號函1份（回覆乙○○律師函）。  ８ 2019年9月2日許嘉麟醫師「我得了五十肩嗎？五十肩初期症狀、惡化原因與治療，醫師完整解析」及健康遠見雜誌2018年12月8日「10個五十肩常見問題」2篇網路文章。  ９ 財政部南區國稅局108年下半年、109年下半年、110年上半年公文處理時效及品質檢核報告1份。   慢速錄影面截圖照片1份。   艾苜中醫診所請病假診斷證明書1份。  

【附表二】再審原告主張刑事確定判決漏未審酌之證據
編號 證據名稱  １ 被告110年1月7日書面對勘驗筆錄聲明異議。  ２ 被告110年2月3日書面對南區國稅局109年2月2日南區國稅人字第1092008904號函【內容不正確】聲明異議。  ３ 成大醫院91年3月11日瓦斯氣爆【青光眼】診斷證明書，【被告眼睛受傷畏光】。  ４ 法官忽略南區國稅局109年2月2日南區國稅人字第1092008904號函派請公【需要主管指示】才能調整燈管明暗。  ５ 法官忽略被告與科長108年11月28日公務信箱2個電子信件。  ６ 法官忽略被告準備庭陳給法院慢速錄影帶畫面，甲○○站穩後被告打到她自己右前臂撞到被告胸口墨玉跟被告鎖骨與肋骨受傷瘀青，才是真相。  ７ 法官忽略被告台南醫院骨科跟神經內科2張診斷證明書是照核磁造影後真實右科學儀器證明之結果。  ８ 法官完全未查明甲○○傷勢在內側或外側？無法與錄影帶比對，只因為甲○○傷勢太輕，擬制所有可能成因，都要無辜的被告負責。  

【附表三】再審原告110.11.12民事再審之訴狀提出之證據
編號 證據名稱  １ e世代眼科訴訟用【兩眼灼傷】之診斷證明書1份。  ２ ①律師詢問函。 ②衛生福利部臺南醫院110年5月5日南醫社字第1100001066號函。 ③衛生福利部臺南醫院之109年9月17日診斷證明書【左側肩部沾連性囊炎併左手無力】、109年11月19日診斷證明書【頸椎其他退化性脊椎炎伴有神經根病變、多發性神經病變、右側腕隧道症候群】。 ④成功大學醫學院附設醫院病歷、急診護理評估表、醫囑單。  ３ 被告與科長108年11月28日公務信箱2個電子信件。  ４ ①財政部南區國稅局110年4月26日南區國稅人字第1101003104號書函。 ②南區國稅局109年12月2日南區國稅人字第1092008904號函。  ５ ①同事歐陽靜雯110年4月21日書面證詞。 ②財政部南區國稅局政風室吳秉恩股長之書面證詞。  ６ ①徐老師傳統整復推拿所108年11月30日治療之證明書。 ②再審原告於110年1月14日刑事準備程序提出監視畫面之慢速錄影。 ③本院109年度簡上字第244號刑事傷害案件110年1月14日準備程序筆錄。  ７ ①再審原告110年1月7日刑事補充理由及勘驗筆錄之書面答辯狀。 ②再審原告110年2月3日刑事聲明補充理由狀。  ８ ①本院109年11月12日公務電話紀錄。 ②再審原告與訴外人林芊妤(芊芊)之LINE對話紀錄。 ③109年7月17日、109年7月30日之臺南市北區調解委員會調解筆錄。 ④再審被告於法院強制調解程序謊稱無再審原告電話之證據。 ⑤本院109年度南簡字第1251號侵權行為損害賠償事件之109年10月8日言詞辯論筆錄【再審被告謊稱對再審原告產生恐懼；再審原告於刑事判決後到再審被告家騷擾，有至派出所備案】。 ⑥臺南虎尾寮郵局存證號碼260號存證信函及回執。  ９ ①109年度偵字第1436號傷害案109年2月11日訊問筆錄。 ②109年度偵字第1436號聲請簡易判決處刑書。   本院109年度簡上字第244號刑事判決。